【裁判字號】    90,裁,854
【裁判日期】    901025
【裁判案由】    有關土地登記事務
【裁判全文】
最  高  行  政  法  院  裁  定                      九十年度裁字第八五四號
    抗  告  人  甲○○
    相  對  人  基隆市信義地政事務所
    代  表  人  游能賢
    相  對  人  行政院農業委員會水產試驗所
    代  表  人  廖一久
右當事人間因有關土地登記事務事件，原告不服臺北高等行政法院中華民國八十九年
九月四日八九年度訴字第七二號裁定，提起抗告。本院裁定如左︰
    主  文
抗告駁回。
抗告訴訟費用由抗告人負擔。
    理  由
一、抗告人於原審起訴主張：基隆市中正區舊建號字第十七－五號房屋遭基隆信義
    地政事務所違法以偽造文書之方法，創設另一字第十七－五Ａ號建號房屋，並
    將該第十七－五Ａ房屋所有權登記為被告機關行政院農業委員會水產試驗所（下
    稱水產試驗所）所有，水產試驗所又將該屋拆除，侵害人民之權利，爰起訴請求
    基隆信義地政事務所應撤銷原建物登記，塗銷水產試驗所對該屋之所有權登記，
    並賠償損失等語。
二、原裁定以：(一)關於基隆信義地政事務所部分：登記並無任何法律上利害關係，其
    訴請撤銷第十七－五Ａ建物之登記處分，塗銷水產試驗所第十七－五Ａ建號之登
    記，合併請求損害賠償，即非適格。至於抗告人提出台灣省政府訴願審議委員會
    七十八年六月十五日致基隆市政府函，係有關抗告人與水產試驗所間拆除房屋事
    件之行政救濟事宜，與本件撤銷登記處分並請求損害賠償為二事。何況提起撤銷
    訴訟，依行政訴訟法第四條第一項規定，以行政處分尚未確定，仍在行政救濟中
    者為限。本件第十七－五Ａ建物總登記早於四十二年九月二十一日登記完畢，並
    於七十八年八月十五日為建物滅失登記，足見系爭總登記早已確定，抗告人提起
    本件訴訟，尚非合法，又非屬可補正之事項，應依行政訴訟法第一百零七條第一
    項第十款規定，予以駁回。(二)關於水產試驗所部分：本件相對人水產試驗所係於
    七十五年因管理機關更正而繼「基隆水產學校」為第十七－五Ａ號建物之管理機
    關，抗告人對於該建物所有權之爭議，與水產試驗所間核屬私法上權利（所有權
    歸屬）之爭執，水產試驗所並未因行使其執掌範圍內之公權力而與抗告人發生公
    法上之糾紛，抗告人對水產試驗所提起本件訴訟，非行政法院審判權之範圍，亦
    應予駁回。
三、抗告意旨略謂：基隆港段一七－五為抗告人所有，地政事務所偽造公文書，沒
    收抗告人全部財產，請求塗銷字一七－五Ａ裁決及中里一七－五登記云云。
    查訴訟事件必須具備法律規定之合法要件，始能進入實體審查。本件原裁定以抗
    告人在原審對相對人基隆市信義地政事務所起訴請求撤銷第十七─五A 建物之登
    記處分，塗銷水產試驗所第一七─五Ａ建號之登記，合併請求損害賠償，不備其
    他起訴要件，其訴為不合法，予以程序駁回；抗告人在原審對相對人水產試驗所
    提起之訴訟，核屬私權爭執，非行政訴訟審判權範圍，其訴亦經原裁定以不合法
    駁回，於法並無不合，抗告人並未敘明其在原審提起之訴訟，有何符合行政訴訟
    起訴之合法要件之理由，從而原裁定駁回抗告人原審之訴，洵無違誤，本件抗告
    意旨為無理由，應予駁回。至抗告人實體上主張，已無從審酌，併予指明。
據上論結，本件抗告為無理由，爰依行政訴訟法第二百七十二條、第一百零四條、民
事訴訟法第四百九十二條第一項、第九十五條、第八十五條第一項前段、第七十八條
，裁定如主文。
中    華    民    國      九十      年      十        月    二十四      日
                    最 高 行 政 法 院  第 二 庭
                                審 判 長 法  官      陳  石  獅
                                         法  官      林  家  惠
                                         法  官      彭  鳳  至
                                         法  官      高  啟  燦
                                         法  官      黃  合  文
右  正  本  證  明  與  原  本  無  異
                                         法院書記官  王  福  瀛
中    華    民    國      九十      年      十        月      三十      日


司法院資訊處製作；財團法人民間司法改革基金會備份。
